【裁判字號】    97,訴,852
【裁判日期】    980707
【裁判案由】    妨害自由等
【裁判全文】
臺灣苗栗地方法院刑事判決              97年度訴字第852號
公  訴  人  臺灣苗栗地方法院檢察署檢察官
被      告  乙○○
                      弄3號
輔  佐  人
即被告之兄  甲○○
上列被告因妨害自由等案件，經檢察官提起公訴（97年度偵緝字
第248 號），被告於準備程序中就被訴事實為有罪之陳述，經本
院合議庭裁定由受命法官獨任進行簡式審判程序，判決如下：
    主    文
乙○○犯私行拘禁罪，處有期徒刑肆月，如易科罰金，以新臺幣
壹仟元折算壹日。又犯竊盜罪，處有期徒刑月，如易科罰金，
以新臺幣壹仟元折算壹日。應執行有期徒刑陸月，如易科罰金，
以新臺幣壹仟元折算壹日。緩刑貳年。
    犯罪事實及理由
一、緣乙○○與丙○○為朋友關係，乙○○因有意追求丙○○，
    遂於民國97年8 月15日晚間9 時許，邀約丙○○至其位在苗
    栗市○○里○ 鄰○○路996 巷1 弄3 號租屋處聊天，丙○○
    應允後，即攜帶皮包（內有丙○○之身分證、駕駛執照、健
    保卡、郵局存簿、郵局金融卡、機車行照各1 張及印章3顆
    、手機1 支暨現金新臺幣10萬5 千元等物）與乙○○共同前
    往，詎乙○○於同日晚間10時許，丙○○要求乙○○載其返
    家時，竟基於妨害自由之犯意，將住處大門反鎖，將丙○○
    拘禁於居所內，以此方式私行拘禁丙○○。迨於同月18日下
    午6 時許，丙○○再要求乙○○載其返家時，乙○○另基於
    傷害之犯意，以其租屋處之鐵條，毆打丙○○，造成丙○○
    因而受有頭皮撕裂傷併腦挫傷、腦震盪之傷害（傷害部分，
    業經丙○○撤回告訴，由本院另為不受理判決）。其後因丙
    ○○趁乙○○不注意之際，以乙○○之手機撥打女兒謝霈如
    之電話求救，恰丙○○之胞姐謝益惠欲找丙○○，經謝霈如
    告知，方知丙○○在乙○○住處，謝益惠隨即於同日下午6
    時30分許，前往乙○○住處尋找，惟乙○○拒不開門並堅稱
    丙○○未在該處，同時向仍在屋內之丙○○恫嚇稱：不得出
    聲，否則要請丙○○吃花生豆（即子彈之意）等語，致丙○
    ○因而心生畏懼，不敢出聲。嗣於97年8 月18日下午7 時10
    分許，因謝益惠在屋外告以欲報警前往處理，乙○○始開門
    ，讓丙○○與謝益惠離開，並前往醫院診治。又乙○○另於
    拘禁丙○○期間，意圖為自己不法之所有，竊取丙○○皮包
    內之現金新臺幣10萬5 千元。
二、上開犯罪事實，業據被告乙○○於本院準備程序及審理時坦
    承不諱，核與告訴人丙○○指述之情節相符，並經證人謝益
    惠、謝霈如於偵查中證述明確，且有行政院衛生署苗栗醫院
    診斷證明書、搜索被告乙○○居住處之照片6 張及搜索扣押
    目錄表、贓物認領保管單等在卷可稽，是被告乙○○之自白
    ，有上開各項證據足資佐證，堪認與事實相符。本案事證明
    確，被告上開犯行洵堪認定，應依法論科。
三、論罪科刑：
  (一)按刑法第302 條第1 項所謂以其他非法方法，剝奪人之行動
    自由，係對於同條項私行拘禁之補充規定，若於剝奪被害人
    之行動自由後將被害人拘禁於一定之處所，繼續較久之時間
    ，即屬私行拘禁（最高法院86年度臺上字第3619號判決）。
    且私行拘禁或以其他非法方法剝奪人之行動自由罪，係行為
    繼續而非狀態繼續，即自（私禁）剝奪被害人之行動自由起
    至（釋放）回復其行動自由為止，均在犯罪行為繼續進行之
    中（最高法院著有87年度臺上字第2643號判決可參）。故核
    被告乙○○自97年8 月15日晚間10時起將告訴人丙○○私行
    拘禁在其上開租屋處，至97年8 月18日下午7 時10分許，由
    謝益惠偕同丙○○離去時止，係犯刑法第302 條第1 項私行
    拘禁罪，為犯罪行為之繼續。至公訴意旨雖認乙○○於私行
    拘禁丙○○期間，另涉恐嚇犯嫌。惟按刑法第302 條之妨害
    自由罪，原包括私禁及以其他非法方法剝奪人之行動自由而
    言，所謂非法方法，當包括強暴脅迫等情事在內，縱其所為
    ，合於刑法第305 條恐嚇危害安全之情形，仍應視為剝奪行
    動自由之部分行為，非低度之恐嚇危害安全罪，為高度之剝
    奪行動自由罪所吸收（最高法院74年臺上字3404號判例意旨
    參照），是被告恐嚇要讓告訴人吃子彈等語，係屬脅迫之非
    法方法，為私行拘禁之部分行為，不另論罪，公訴意旨容有
    誤會，附此說明。又被告乙○○私行拘禁告訴人丙○○期間
    ，另行起意竊取丙○○所管領之現金行為，則犯刑法第320
    條第1 項竊盜罪。另被告所犯上開二罪間，犯意各別，罪名
    互殊，應予分論併罰。
  (二)爰審酌被告乙○○因愛慕告訴人，不思以正當方法追求，竟
    私行拘禁告訴人，造成告訴人身體及精神上之痛苦，又竊取
    告訴人金錢，迄未返還，惟其犯後已坦承犯行，告訴人亦表
    示不予追究，並衡酌其犯罪動機、目的，犯罪所生危害，及
    其智識程度、生活狀況等一切情狀，分別量處如主文所示之
    刑，並各諭知易科罰金之折算標準暨定其應執行之刑及易科
    罰金之折算標準。又被告前雖曾因故意犯罪受有期徒刑以上
    刑之宣告，然已於執行完畢後，5 年以內未曾因故意犯罪受
    有期徒刑以上刑之宣告，有臺灣高等法院被告前案紀錄表在
    卷可考，其因一時失慮，誤罹刑典，犯罪後已表悔意，且其
    於98年2 月3 日因車禍住院，經救治後雖意識清楚，但四肢
    行動遲緩，須以輪椅代步，大、小便失禁，日常生活需要人
    照顧，此有大千綜合醫院98年4 月16日千醫字第98040045號
    函附卷可佐，而告訴人丙○○並於本院準備程序中表明原諒
    被告，同意給予被告緩刑機會，本院綜合前開情形，認被告
    經此偵、審程序及刑之宣告後，應知警惕，無再犯之虞，前
    開宣告之刑，以暫不執行為適當，爰併予宣告緩刑2 年，以
    啟自新。至於扣案鐵條1 支，雖係被告持以傷害告訴人之物
    ，惟與本案私行拘禁、竊盜部分並無直接關聯，亦非違禁物
    ，故不予宣告沒收，併此敘明。
據上論斷，應依刑事訴訟法273 條之1 第1 項、第299 條第1 項
前段，刑法第302 條第1 項、第320 條第1 項、第41條第1 項前
段、第51條第5 款、第74條第1 項第2 款，刑法施行法第1 條之
1， 判決如主文。
本案經檢察官黃俊鳴到庭執行職務。
中    華    民    國    98    年    7     月    7     日
                  刑事第三庭    法  官  林佩儒
以上正本證明與原本無異。
如不服本判決應於收受判決後10日內向本院提出上訴書狀，並應
敘述具體理由；其未敘述上訴理由者，應於上訴期間屆滿後20日
內向本院補提理由書（均須按他造當事人之人數附繕本）「切勿
逕送上級法院」。
                                書記官  陳玲君
中    華    民    國    98    年    7     月    7    日
附錄本案論罪科刑法條：
刑法第302條
私行拘禁或以其他非法方法，剝奪人之行動自由者，處 5 年以下
有期徒刑、拘役或 3 百元以下罰金。
因而致人於死者，處無期徒刑或 7 年以上有期徒刑，致重傷者，
處 3 年以上 10 年以下有期徒刑。
第 1 項之未遂犯罰之。
刑法第320條
意圖為自己或第三人不法之所有，而竊取他人之動產者，為竊盜
罪，處 5 年以下有期徒刑、拘役或 5 百元以下罰金。
意圖為自己或第三人不法之利益，而竊佔他人之不動產者，依前
項之規定處斷。
前二項之未遂犯罰之。


司法院資訊處製作；財團法人民間司法改革基金會備份。
